臺灣桃園地方法院刑事判決　　　　　　　100年度訴字第188號
公　訴　人　臺灣桃園地方法院檢察署檢察官
被　　　告　鄭信雄
指定辯護人　本院公設辯護人彭詩雯
上列被告因違反毒品危害防制條例等案件，經檢察官提起公訴（
100年度偵字第3538號），本院判決如下：
    主  文
鄭信雄共同運輸第三級毒品，處有期徒刑貳年捌月。扣案之愷他
命包（驗餘淨重壹仟肆佰肆拾貳點陸貳公克）、包裝前開愷他
命之塑膠袋只、束腹壹件、行動電話壹支（ＩＣＣＩＤ：00
00000000000000００一七，ＩＭＳＩ：0000
00000000000，含ＳＩＭ卡壹張），均沒收。
    事  實
一、鄭信雄明知愷他命（Ketamine，俗稱Ｋ他命）屬毒品危害防
    制條例第2條第2項第3 款所定之第三級毒品，亦為懲治走私
    條例第2條第3項授權公告之「管制物品項目及其數額」所列
    甲類第4 款之管制進口物品，均未經許可不得運輸、私運進
    口及非法持有。竟於民國100年1月22日之前某日，在不詳處
    所，與真實姓名年籍不詳綽號「老小」之成年男子及另名不
    詳之成年人，共同基於運輸第三級毒品、私運管制物品進口
    之犯意聯絡，協議先由鄭信雄搭機前往澳門，再由「老小」
    交付鄭信雄私運之愷他命，及供聯絡使用之行動電話，並由
    「老小」協助鄭信雄夾藏愷他命，俟鄭信雄搭機返回臺灣後
    ，自行至臺南火車站等待另名不詳之成年人以行動電話連絡
    交貨，鄭信雄可獲得新臺幣（下同）3,000元至4,000元之報
    酬。嗣協議既定，渠等遂先推由鄭信雄於100年1月22日下午
    4時許，搭乘復興航空BR805號班機自臺灣桃園國際機場前往
    澳門，再由「老小」於同年月27日下午5 時許，在澳門不詳
    處所，交付鄭信雄以塑膠袋包裝之愷他命3 包、供聯絡使用
    之行動電話1 支，並由「老小」協助鄭信雄以膠帶及束腹纏
    繞固定於腹部之方式夾藏愷他命，俟鄭信雄於同日晚間9 時
    許，搭乘復興航空GE356 號班機自澳門返回臺灣桃園國際機
    場，而私運第三級毒品愷他命入臺。惟鄭信雄於同日晚間11
    時許，在臺灣桃園國際機場入境檢查身體時，經臺北市政府
    警察局刑事警察大隊會同財政部臺北關稅局海關人員，發現
    夾藏於腹部之愷他命3 包，乃將鄭信雄當場逮捕，並扣得愷
    他命3包（驗餘淨重1442.62公克）、包裝前開愷他命之塑膠
    袋3只、束腹1件、行動電話1支（ICCID：0000000000000000
    0017，IMSI：000000000000000，含SIM卡1 張），查獲上情
    。
二、案經臺北市政府警察局移送臺灣桃園地方法院檢察署檢察官
    偵查起訴。
    理  由
一、證據能力部分：
  (一)按被告之自白，非出於強暴、脅迫、利誘、詐欺、疲勞訊問
    、違法羈押或其他不正之方法，且與事實相符者，得為證據
    ；被告陳述其自白係出於不正之方法者，應先於其他事證而
    為調查，該自白如係經檢察官提出者，法院應命檢察官就自
    白之出於自由意志，指出證明之方法，刑事訴訟法第156 條
    第1項、第3項定有明文。準此，被告鄭信雄及辯護人對檢察
    官所提被告於警詢時及偵查中不利於己之供述（見臺灣桃園
    地方法院檢察署100年度偵字第3538號偵查卷第8頁至第12頁
    、第38頁至第40頁），證據能力並無意見，且本院亦查無有
    何其自白係出於不正方法所為之情事，是被告之自白，非出
    於強暴、脅迫、利誘、詐欺、疲勞訊問、違法羈押或其他不
    正之方法，且與事實相符，具證據能力。
  (二)按鑑定之經過及其結果，應命鑑定人以言詞或書面報告；法
    院或檢察官得囑託醫院、學校或其他相當之機關、團體為鑑
    定，或審查他人之鑑定，並準用前開規定，刑事訴訟法第20
    6條第1項、第208條第1項前段定有明文。經查，交通部民用
    航空局航空醫務中心100年3月2日航藥鑑字第0000000號、第
    0000000Q號毒品鑑定書（見同上偵查卷第61頁至第62頁），
    屬檢察官指揮司法警察官囑託之鑑定機關，並為該機關執行
    毒品鑑定公務所出具書面鑑定報告，依據刑事訴訟法第 159
    條之立法理由及同法第206 條規定，自得為證據；且被告及
    辯護人就此部分證據亦同意有證據能力，迄至本件辯論終結
    時止，均未聲明異議，復核該鑑定書與檢察官主張之犯罪事
    實有關聯性，是可認有證據能力。
  (三)另中華民國護照暨所附相關簽證、查獲現場照片2 張、台灣
    居民口岸辦證（簽注）申請表、內政部警政署國人入出境資
    料個別查詢、入出境資訊連結作業（見同上偵查卷第18頁至
    第20頁、第21頁、第30頁、第31頁至第32頁、第66頁），扣
    案之愷他命3包（驗餘淨重1442.62公克）、包裝前開愷他命
    之塑膠袋3只、束腹1件、行動電話1支（ICCID ：000000000
    00000000017，IMSI：000000000000000，含SIM卡1張）等物
    ，均與本案事實具有自然關聯性，復分屬書證、物證性質，
    且查無事證足認有違背法定程序或經偽造、變造所取得之情
    事，而被告及辯護人對此部分之證據能力亦不爭執，堪認有
    證據能力。
二、訊據被告鄭信雄對上揭犯行坦承不諱（見臺灣桃園地方法院
    檢察署100年度偵字第3538號偵查卷第8頁至第12頁、第38頁
    至第40頁，本院100年度訴字第188號刑事卷第8頁至第9頁、
    第20頁至第21頁、第30頁），復有中華民國護照暨所附相關
    簽證、查獲現場照片2 張、台灣居民口岸辦證（簽注）申請
    表、內政部警政署國人入出境資料個別查詢、入出境資訊連
    結作業等在卷可稽（見臺灣桃園地方法院檢察署100 年度偵
    字第3538號偵查卷第18頁至第20頁、第21頁、第30頁、第31
    頁至第32頁、第66頁），暨扣案之愷他命3 包、包裝愷他命
    之塑膠袋3只、束腹1件、行動電話1支（ICCID ：000000000
    00000000017、IMSI：000000000000000，含SIM卡1張）為證
    。且扣案之愷他命3 包，經臺北市政府警察局刑事警察大隊
    送交通部民用航空局航空醫務中心鑑定結果，以氣相層析質
    譜儀（GS／MS）法，檢驗結果驗餘淨重1442.62 公克乙節，
    有該中心100年3月2日航藥鑑字第0000000號、第0000000Q號
    毒品鑑定書附卷足憑（見同上偵查卷第61頁至第62頁），足
    徵被告任意性之自白，核與事實相符，堪以認定。是本案事
    證明確，被告犯行洵堪認定。
三、論罪科罰部分：
  (一)按香港、澳門回歸中國（大陸）後，為規範及促進臺灣地區
    與香港、澳門之經貿、文化及其他關係，特制定香港澳門關
    係條例，明定臺灣地區與香港或澳門貿易，得以直接方式為
    之，並於臺灣地區與大陸地區直接通信、通航或通商前，得
    視香港或澳門為第三地，排除臺灣地區與大陸地區人民關係
    條例在香港、澳門之適用，此觀香港澳門關係條例第1條第2
    項、第35條第1項前段、第57條及同條例施行細則第2條之規
    定自明。且香港為世界貿易組織（ＷＴＯ）之會員，乃一獨
    立之關稅領域，香港澳門關係條例第35條第2項、第3項復規
    定，輸入或攜帶進入臺灣地區之香港或澳門物品，以進口論
    ，輸往香港或澳門之物品，以出口論，分別依輸入物品、輸
    出物品有關法令之規定辦理。從而自香港、澳門私運管制物
    品進口逾公告數額，應逕依懲治走私條例第2條第1項論處，
    無庸引用懲治走私條例第12條之規定；最高法院93年度第三
    次刑事庭會議決議意旨可資參照。又運輸毒品或運送走私物
    品罪之成立，並非以所運輸之毒品或運送之走私物品已運扺
    目的地為完成犯罪之要件；是以，區別各該罪既遂、未遂之
    依據，應以已否起運離開現場為準，如已起運離開現場，其
    構成要件之輸送行為即已完成，不以達到目的地為既遂之條
    件；最高法院95年度台上字第990號判決意旨亦可資參照。
  (二)查被告鄭信雄自澳門私運愷他命輸入臺灣地區，且愷他命屬
    毒品危害防制條例第2條第2項第3 款所定之第三級毒品，亦
    為懲治走私條例第2條第3項授權公告之「管制物品項目及其
    數額」所列甲類第4 款之管制進口物品，故核被告所為，係
    犯毒品危害防制條例第4條第3項之運輸第三級毒品罪，及懲
    治走私條例第2條第1項之私運管制物品進口罪。又被告持有
    第三級毒品愷他命純質淨重20公克以上之低度行為，應為運
    輸第三級毒品之高度行為所吸收，不另論罪。且被告與真實
    姓名年籍不詳綽號「老小」之成年男子及另名不詳成年人，
    就運輸第三級毒品罪及私運管制物品進口罪間，有犯意聯絡
    及行為分擔，為共同正犯。復被告以一私運之行為，同時觸
    犯運輸第三級毒品及私運管制物品進口等2 項罪名，為想像
    競合犯，應依刑法第55條前段規定，從一重處斷，論以共同
    運輸第三級毒品罪。另被告於本案偵查及審判中均坦承運輸
    第三級毒品犯行，故依毒品危害防制條例第17條第2 項規定
    ，減輕其刑。爰審酌被告明知愷他命屬第三級毒品，對人體
    有莫大之戕害，竟共同運輸愷他命，危害國民身體健康及社
    會風氣甚鉅，且運輸之愷他命3包，驗餘淨重達1442.62公克
    ，數量甚多，倘流入市面，對社會治安將造成重大危害，被
    告詎為圖不法報酬，以此非法途徑為之，惡性非輕，惟念及
    被告年事已高，且為孤苦無依之獨居老人，其為生活所苦而
    犯下此犯行，應從輕量處，又其犯後猶能坦承犯行、容有悔
    意，復前開愷他命甫行私運入境旋為警查獲，對社會所造成
    之實際侵害有限，並兼衡其生活狀況、品行、智識程度等一
    切情狀，量處如主文所示之刑，以資懲儆。
  (三)末按毒品危害防制條例第2條第2項規定，毒品依其成癮性、
    濫用性及對社會危害性分為四級，並就製造、運輸、販賣、
    意圖販賣而持有、以非法方法使人施用、引誘他人施用及轉
    讓等不同品項毒品之行為，分別定其處罰；至施用或持有第
    三、四級毒品，因其可罰性較低，故予除罪化，僅就施用及
    持有第一、二級毒品科以刑罰（註：98年5 月20日修正後之
    毒品危害防制條例另於該條例第11條第5項、第6項定明持有
    第三、四級毒品達一定數量罪）；惟鑑於第三、四級毒品均
    係管制藥品，特於同條例第11條之1 明定無正當理由，不得
    擅自持有，第18條第1 項後段復規定查獲之第三、四級毒品
    ，無正當理由而擅自持有者，沒入銷燬之；從而，依同條例
    第18條第1 項後段應沒入銷燬之毒品，專指查獲之施用、持
    有第三、四級毒品而言；倘係查獲之製造、運輸、販賣、意
    圖販賣而持有、以非法方法使人施用、引誘他人施用或轉讓
    之第三、四級毒品，既屬同條例相關法條明文規定處罰之犯
    罪行為，即非該條項應沒入銷燬之範圍；又同條例第19條第
    1項所定「供犯罪所用或因犯罪所得之物」，係指犯第4條至
    第9 條、第12條、第13條或第14條第1項、第2項之罪所用或
    所得之物，不包括毒品本身在內，自不得為第三、四級毒品
    之沒收依據（以犯該條例第4條第3項販賣第三級毒品罪為例
    ，其供犯罪所用之物，當指「供販賣第三級毒品所用之物」
    而言；第三級毒品本身為販賣之標的，為遂行販賣該毒品使
    用之物，始屬「供犯罪《犯第4條第3項之販賣第三級毒品罪
    》所用之物」，其理至明）；同條例對於查獲之製造、運輸
    、販賣、意圖販賣而持有、以非法方法使人施用、引誘他人
    施用及轉讓第三、四級毒品之沒收，並無特別規定，如其行
    為已構成犯罪，則該毒品即屬不受法律保護之違禁物，應回
    歸刑法之適用，依刑法第38條第1項第1款之規定沒收之，最
    高法院95年度台上字第911 號判決意旨可資參照。準此，本
    案扣案之愷他命3包（驗餘淨重1442.62公克），既因運輸第
    三級毒品行為而構成犯罪，則前開毒品即屬不受法律保護之
    違禁物，揆諸上揭說明，應依刑法第38條第1項第1款之規定
    沒收之。另用以包裝前開愷他命之塑膠袋3只、束腹1件、行
    動電話1支（ICCID ：00000000000000000017，IMSI：00000
    0000000000，含SIM卡1張），分係供包裝、夾藏毒品及犯罪
    聯繫之用，復於鑑定時已將毒品分離秤重，核無不可離析關
    係，且均屬渠等所持有並供犯罪所用之物，皆應依毒品危害
    防制條例第19條第1項規定宣告沒收。
據上論斷，應依刑事訴訟法第299條第1項前段，毒品危害防制條
例第4條第3項、第17條第2項、第19條第1項，懲治走私條例第 2
條第1 項、第11條，刑法第11條、第28條、第55條、第38條第1
項第1 款，判決如主文。
本案經檢察官黃俊華到庭執行職務。
中    華    民    國   100    年    5     月    12    日
                  刑事第六庭  審判長法  官  錢建榮
                                    法  官  游智棋
                                    法  官  黃翊哲
以上正本證明與原本無異。
如不服本判決，應於判決送達後10日內向本院提出上訴書狀（應
附繕本），並應敘述具體理由，其未敘述上訴理由者，應於上訴
期間屆滿後20日向本院內補提理由書，上訴於臺灣高等法院。
                                    書記官  蔡紫凌
中    華    民    國   100    年    5     月    12    日
附錄本判決論罪科刑法條：
毒品危害防制條例第4條第3項
製造、運輸、販賣第三級毒品者，處5 年以上有期徒刑，得併科
新臺幣700萬元以下罰金。
懲治走私條例第2條第1項
私運管制物品進口、出口逾公告數額者，處7 年以下有期徒刑，
得併科新臺幣300萬元以下罰金。